【裁判字號】    95,台上,1195
【裁判日期】    950309
【裁判案由】    違反著作權法
【裁判全文】
最高法院刑事判決            九十五年度台上字第一一九五號
    上  訴  人  甲○○
  選任辯護人  徐方齡  律師
上列上訴人因違反著作權法案件，不服臺灣高等法院中華民國九
十四年十二月十四日第二審判決（九十四年度上訴字第三四七六
號，起訴案號：臺灣士林地方法院檢察署九十四年度偵字第一０
０號），提起上訴，本院判決如下：
    主  文
上訴駁回。
    理  由
按刑事訴訟法第三百七十七條規定：上訴於第三審法院，非以判
決違背法令為理由不得為之；是提起第三審上訴，應以原判決違
背法令為理由，係屬法定要件。如果上訴理由狀並未依據卷內訴
訟資料具體指摘原判決不適用何種法則或如何適用不當，或所指
摘原判決違法情事，顯與法律規定得為第三審上訴理由之違法情
形不相適合時，均應認其上訴為違背法律上之程式，予以駁回。
本件原判決撤銷第一審法院不當之科刑判決，改判依牽連犯，從
一重論處上訴人甲○○連續意圖銷售而擅自以重製於光碟之方法
侵害他人之著作財產權罪刑（處有期徒刑八月）。上訴人之上訴
意旨略稱：（一）上訴人自民國九十三年十月十五日為警查獲後
，即未再重製或販賣盜版光碟片，即令有交易，亦係販售原版二
手光碟片，且交易之際均會告知買方不再幫忙代為拷貝，警方於
九十三年十二月十三日查獲者，全係上訴人販售原版二手光碟片
後，拷貝留供自己觀賞或擬贈送親友之光碟，非供販售，否則每
片拷貝一、二片，等買家下訂單再行拷貝即可。則在無人訂購之
情況下，若非為供自己觀賞或擬贈送親友，豈會拷貝「白宮夜未
眠」二十四片之多﹖況且上訴人在樂多商場之帳號已被取消，致
無法下架，因有網友已拍賣得標，上訴人再進入樂多商場取消交
易，因而引起購買者不滿與抱怨，此有買家之電腦回言可證。況
且警方於九十三年十二月十三日並未當場查獲已包裝之光碟包裹
，上訴人於 ｅ－BAY、樂多商場拍賣網站及雅虎奇摩討論區目錄
內，亦無公開拍賣盜版光碟網頁之證據，帳戶內更無購寄光碟為
警查獲之資料，原判決就有利於上訴人之前開證據，均未詳加斟
酌，即以連續犯論處上訴人罪刑，有認定事實不憑證據及任意推
定犯罪事實之違法。（二）檢察官於第一審法院審理時，建議求
處上訴人有期徒刑六月；上訴人有正當職業，又無前科，以每片
新臺幣（下同）十元或十五元之薄利販賣盜版光碟，雖已觸法，
但既坦承犯行，又非連續犯，其犯罪情節實不無可憫之處等語。
惟查：原判決依憑上訴人於第一審及原審供認：自九十三年一月
間起至同年十月十四日止，有意圖銷售而重製原判決附表一所示
視聽著作盜版光碟並透過拍賣網站銷售予不特定消費者之供述、
告訴代理人陳中立之指訴、原判決附表一、二所示視聽著作之著
作財產權分別屬於美商迪士尼企業股份有限公司、美商華納兄弟
娛樂公司、美商二十世紀福斯影片股份有限公司、美商環球影片
股份有限公司、美商哥倫比亞影片股份有限公司、美商三星影片
股份有限公司、美商新線製作股份有限公司、美商米高梅影片股
份有限公司、美商聯美股份有限公司、美商派拉蒙影片股份有限
公司，有各該公司著作權證明文件影本在卷可稽、財團法人電影
及錄影著作保護基金會出具之鑑識報告乙份、扣案如原判決附表
一、二所示視聽著作影音盜版光碟九百六十三片、空白光碟四百
五十片、筆記型電腦一臺、獨立式一對一燒錄機六臺及卷附上訴
人於 e-BAY拍賣網站、樂多商場拍賣網站、雅虎奇摩討論區目錄
內公開拍賣盜版影音光碟網頁蒐證畫面八頁、樂多商場「 Wendy
Chao」用戶網頁列印資料四頁等證據資料，認定上訴人有其事實
欄所載之犯行，已於理由內詳敘其調查證據之結果及取捨證據認
定之理由；並就上訴人於原審否認犯罪，辯稱：九十三年十二月
十三日為警查獲如原判決附表二所示盜版光碟，雖為伊重製，但
僅供自己或朋友觀賞用，非為意圖銷售而重製，至於樂多商場拍
賣網站之帳號密碼於警方第一次查獲後，即遭取消，然仍有客戶
上網競標盜版光碟，伊為上網取消交易始重新聲請帳號密碼，伊
當時祇是將原版二手影音光碟片拍賣掉，拷貝部分則係供自己用
等語，認非可採，予以指駁。從形式上觀察，原判決並無認定事
實不憑證據、任意推定犯罪事實、量刑違法等違背法令之情形。
上訴意旨（一）置原判決理由內詳予說明之事項於不顧，仍執原
判決已敘明不予採納之否認犯罪辯解，對事實審法院無違於證據
法則之採證認事自由判斷職權之合法行使，再為單純事實上爭執
，顯非合法之第三審上訴理由。至於意圖銷售而擅自重製光碟片
之行為人，究係於購買者訂購後擅自重製、抑或先重製一定數量
之光碟片備用，於經驗法則上並無一定之定則可循；而警方於擅
自重製光碟片現場曾否扣得經上訴人包裹好之盜版光碟片，與上
訴人被訴意圖銷售而擅自重製光碟片之犯罪，能否成立，並無必
然關聯。上訴意旨（一）另執此指摘原判決違背法令，自不足以
辨識原判決已具備違背法令之形式要件。又檢察官於第一審九十
四年五月二十日審判期日，於審判長詢問：「就被告之科刑範圍
有無意見﹖」，雖答稱：「建議量處有期徒刑六月」（見第一審
卷第二０六頁），惟於第一審諭知再開辯論後之同年八月十七日
審判期日，於審判長詢問：「就被告之科刑範圍有無意見﹖」，
已改稱：「尊重告訴人意見」（見第一審卷第二四０頁），嗣於
原審審判期日，就同一問題，又答稱：「沒意見」（見原審卷第
四四頁）；況且檢察官就上訴人前開求刑之建議，對法院亦無拘
束力。而原判決審酌上訴人為圖私利，侵害他人之智慧財產權，
所為雖尚未至恃此為業之程度，但重製及販賣盜版光碟片數量眾
多，首度經警查獲後，仍未能悔改，繼續為販賣盜版光碟之行為
，情節非輕，然念及其前無犯罪紀錄，有臺灣高等法院被告全國
前案紀錄表一紙在卷為憑，素行尚稱良好等一切情狀，於法定刑
範圍內，量處上訴人有期徒刑八月，並未違法。上訴意旨（二）
未具體指明原判決量刑有何違背法令，僅單純就科刑輕重為爭執
，顯與法律規定得為第三審上訴理由之違法情形，不相適合。綜
上所論，本件上訴違背法律上程式，應予駁回。至於原判決認與
違反著作權法第九十一條第三項意圖銷售而擅自以重製於光碟之
方法侵害他人著作財產權罪部分，有牽連犯關係之同法第九十一
條之一第三項明知係侵害著作財產權之光碟重製物而散布罪部分
，原判決認應依著作權法第九十一條之一第三項論處；經核著作
權法第九十一條之一第三項之罪，其法定本刑為六月以上三年以
下有期徒刑、得併科新臺幣二十萬元以上二百萬元以下罰金，屬
於刑事訴訟法第三百七十六條第一款之案件，與之有牽連犯裁判
上一罪關係之上開違反著作權法部分之上訴，既不合法，自無從
就有牽連犯關係之上開輕罪部分併為實體上審判，此部分既經第
二審判決，自不得上訴於第三審法院，上訴人其餘上訴意旨，就
該部分提起上訴，亦非適法，應併予駁回。又本院為法律審，上
訴人提出之買家電腦回言影本乙紙，無從斟酌，附為指明。
據上論結，應依刑事訴訟法第三百九十五條前段，判決如主文。
中    華    民    國  九十五  年    三    月    九    日
                      最高法院刑事第十二庭
                          審判長法官  林  永  茂
                                法官  洪  文  章
                                法官  蘇  振  堂
                                法官  蕭  仰  歸
                                法官  何  菁  莪
      本件正本證明與原本無異
                                      書  記  官
中    華    民    國  九十五  年    三    月   十五   日
                                                   ｍ


司法院資訊處製作；財團法人民間司法改革基金會備份。
